臺灣臺南地方法院刑事判決　　　　　　 100年度交訴字第22號
公　訴　人　臺灣臺南地方法院檢察署檢察官
被　　　告　鄭竹晏
　　　　　　林俊義
上列被告等因業務過失致死等案件，經檢察官提起公訴（99年度
調偵字第80號、99年度營偵字第840號），被告於準備程序進行
中就被訴事實為有罪之陳述，經本院合議庭裁定由受命法官獨任
進行簡式審判程序後，判決如下：
    主    文
鄭竹晏服用酒類，不能安全駕駛動力交通工具而駕駛，處有期徒
刑肆月，如易科罰金，以新臺幣壹仟元折算壹日；又因過失致人
於死，處有期徒刑陸月，如易科罰金，以新臺幣壹仟元折算壹日
。應執行有期徒刑捌月，如易科罰金，以新臺幣壹仟元折算壹日
。
林俊義從事業務之人，因業務上之過失致人於死，處有期徒刑肆
月，如易科罰金，以新臺幣壹仟元折算壹日，緩刑貳年。
    事    實
一、鄭竹晏於民國98年8月17日凌晨2時許，與李俊彥在鄭力豪位
    於臺南縣東山鄉三榮村木柵30-7號（現改制為臺南市東山區
    三榮里木柵30-7號）住處一同飲用洋酒約半瓶，鄭竹晏明知
    飲酒後已達無法安全駕駛動力交通工具之程度，仍於當日凌
    晨3時許，駕駛車牌號碼SQ-4417號自小客車搭載李俊彥、鄭
    力豪上路（李俊彥坐於副駕駛座、鄭力豪坐於後座），沿新
    營市○○路○段內側車道由西往東方向行駛，欲前往新營交
    流道附近訪友，惟訪友結束後欲返家而駕車沿長榮路行駛至
    該路與金華路口之際，適遇以載運貨物為業，從事駕駛業務
    之大貨車司機林俊義駕駛車號593-QW號自用大貨車，沿臺南
    市○○市○○路2段由東往西行駛至金華路口正欲左轉金華
    路，鄭竹晏本應注意飲用酒類後吐氣所含酒精濃度超過每公
    升0.25毫升不得駕車、行車應遵守行車速限、行經閃光號誌
    路口應減速慢行，及駕車注意車前狀況，並隨時採取必要之
    安全措施；林俊義原亦應注意轉彎車應讓直行車先行，而依
    當時天候晴、夜間有照明，柏油路面乾燥無缺陷、無障礙物
    ，視距良好等情，並無不能注意之情事，鄭竹晏及林俊義竟
    均未為前揭注意，致兩車發生碰撞，李俊彥因此受有顏面多
    處撕裂傷、四肢多處擦傷、顱內出血、頭部撞挫傷併骨折等
    傷害；鄭竹晏受有頭部外傷、蜘蛛網膜下出血、顏面撕裂傷
    、左膝撕裂傷、左膝挫傷、右肩挫傷疑韌帶拉傷等傷害（鄭
    竹晏對林俊義之業務過失傷害告訴，經鄭竹晏於本院審理中
    撤回告訴，本院於下列敘明不另為不受理之判決）；鄭力豪
    則受有頭部損傷併多處顏面骨骨折變形包含顴骨及眼眶骨、
    鼻骨、下頜骨閉鎖性骨折、右側鼻淚管斷裂、第五腰椎壓迫
    性骨折、右眼外傷性視神經病變等傷害（鄭力豪對鄭竹晏及
    林俊義之過失傷害告訴，經鄭力豪於偵查中撤回告訴，因鄭
    竹晏與林俊義分別以一行為同時觸犯過失致人於死及過失傷
    害二罪名，係想像競合犯，為裁判上一罪，業由檢察官於起
    訴書中敘明不另為不起訴處分）。案發後，經路旁居民李彥
    霖聽聞碰撞車響而外出察看及報警處理，並請救護車將李俊
    彥送往奇美醫院柳營分院急救，惟李俊彥仍於當日上午6時
    45分許因傷重不治死亡。又員警委託奇美醫院柳營分院於當
    日6時49分許檢驗測得鄭竹晏血中酒精濃度為78.3mg/dL（換
    算成呼氣中酒精濃度為每公升0.39毫升），始知上情。林俊
    義於肇事後，在未有偵查犯罪職務之機關或公務員發覺其為
    犯罪人前，即向處理本件道路交通事故而尚不知肇事者為何
    人之臺南縣警察局新營分局第五組警員供承其為肇事人，自
    首並接受裁判。
二、案經鄭竹晏告訴及李俊彥父親李忠賀、母親楊景淳訴由臺南
    縣警察局新營分局報請臺灣臺南地方法院檢察署檢察官相驗
    後偵查起訴。
    理    由
一、本件係經被告鄭竹晏、林俊義於準備程序中就被訴之犯罪事
    實為有罪之表示，而經本院裁定以簡式審判程序加以審理，
    依刑事訴訟法第273條之2、第159條第2項之規定，不適用傳
    聞法則有關限制證據能力之相關規定，合先敘明。又裁判上
    一罪之案件，如有告訴乃論之罪，一部經合法撤回告訴，且
    無爭議，為利訴訟經濟，仍可在有罪判決內就該撤回告訴部
    分說明不另為不受理之諭知（臺灣高等法院暨所屬法院94年
    法律座談會參照）。
二、訊據被告鄭竹晏、林俊義對於上揭事實坦承不諱，核與告訴
    人即被害人李俊彥之父李忠賀、被害人之母楊景淳分別於警
    詢及偵查中之指述，及證人李彥霖、鄭力豪於警偵訊中證述
    之情節相符，並有道路交通事故現場圖、道路交通事故調查
    報告表(一)、(二)各1份、道路交通事故當事人酒精測定紀錄表
    、血液中酒精濃度檢驗與吐氣酒精濃度檢驗換算表、刑法第
    185條之3案件測試觀察紀錄表、奇美醫院柳營分院診斷證明
    書3份、車號查詢汽車車籍資料、道路交通事故現場蒐證照
    片26幀附卷可稽（見相驗卷第16-18、19-31、34-35、38、
    41-44頁、南縣營警偵字第0981000982號警卷第34-36頁），
    堪認被告2人之自白與事實相符。又被害人李俊彥因本件車
    禍受有顏面多處撕裂傷、四肢多處擦傷、顱內出血、頭部撞
    挫傷併骨折等傷害而不治死亡一情，業經臺灣臺南地方法院
    檢察署檢察官督同法醫師相驗屬實，有相驗筆錄、相驗屍體
    證明書、檢驗報告書各1份及相驗照片附卷可憑（見前揭相
    驗卷第47-90頁）。另本件肇事責任經送請臺灣省臺南區車
    輛行車事故鑑定委員會鑑定結果，其鑑定意見認被告鄭竹晏
    酒精測定值超過標準駕駛小客車，未注意車前狀況，超速行
    駛，為肇事主因；被告林俊義駕駛大貨車，轉彎車未讓直行
    車先行，為肇事次因一節，有該鑑定委員會98年11月9日南
    鑑字第0985903445號函及所附鑑定意見書1份在卷可查（見
    相驗卷第101-102頁）。是被害人李俊彥係因本件車禍死亡
    ，已如前述，則被害人李俊彥之死亡與被告鄭竹晏、林俊義
    之過失行為間，均具有相當因果關係。因此，本件被告鄭竹
    晏服用酒類，不能安全駕駛動力交通工具而駕駛，及因過失
    致人於死之犯行；及被告林俊義業務過失致死之犯行，均事
    證明確，應予依法論科。
三、核被告鄭竹晏所為，係犯刑法第185條之3服用酒類，不能安
    全駕駛動力交通工具而駕駛罪，及同法第276條第1項之過失
    致死罪；而被告林俊義所為，係犯刑法第276條第2項之業務
    過失致死罪。被告鄭竹晏所犯上開酒後駕車及過失致死等犯
    行間，犯意各別，行為互異，應予分論併罰。又被告鄭竹晏
    酒醉駕車，因而致人死亡，依法應負刑事責任，應依道路交
    通管理處罰條例第86條第1項規定，就其過失致人於死之犯
    行加重其刑。而被告林俊義肇事後，在未有偵查犯罪職務之
    機關或公務員發覺其為犯罪人前，即向處理本件道路交通事
    故而尚不知肇事者為何人之臺南縣警察局新營分局第五組警
    員供承其為肇事人，自首並接受裁判等情，有臺南縣警察局
    道路交通事故肇事人自首情形紀錄表1紙在卷可稽（見前揭
    相驗卷第32頁），爰依刑法第62條前段之規定減輕其刑。爰
    審酌被告林俊義無前科，被告鄭竹晏前因妨害自由案件，經
    本院以97年度訴字第2095號刑事判決判處有期徒刑10月及臺
    南高分院駁回上訴確定（尚未執行），有臺灣高等法院被告
    前案紀錄表2份在卷可佐，被告鄭竹晏明知酒後已不能安全
    駕駛動力交通工具之情形下，仍駕車上路，嚴重危及行車及
    其他用路人之安全，被告2人未遵守道路交通安全規則小心
    駕駛，疏忽肇事致被害人李俊彥死亡，造成生命喪失而無從
    彌補之過失情節及過失程度，並審酌其生活狀況、國中畢業
    之智識程度，及被告2人已與被害人李俊彥之家屬達成和解
    ，其家屬願意原諒被告2人並同意給予從輕量刑之機會，被
    告林俊義已履行賠償金額完畢，被告鄭竹晏尚未履行完畢，
    一情，業經告訴人於楊景淳於99年1月13日偵訊及本院100年
    3月17日審理時陳述在卷（見99年度交查字第465號偵卷第22
    -24頁、本院卷第36頁），並有臺南縣東山鄉調解委員會98
    年民調字第113號調解筆錄1份附卷可憑（見99年度調偵字第
    80號偵卷第2、3頁），暨被告2人犯後坦承犯行、態度尚佳
    等一切情狀，分別量處如主文所示之刑，並均諭知易科罰金
    之折算標準，暨就被告鄭竹晏部分定應執行之刑及諭知易科
    罰金之折算標準，以資懲儆。末查，被告林俊義未曾因故意
    犯罪受有期徒刑以上刑之宣告，此有臺灣高等法院被告前案
    紀錄表1份附卷可佐，其經此教訓，自當知所警惕而無虞再
    犯，且被害人李俊彥之家屬已表示願意原諒之意，及被告林
    俊義業已履行調解之賠償金額完畢，本院因認上開刑之宣告
    ，已足策其自新，所宣告之刑，以暫不執行為適當，併依法
    諭知緩刑2年，以啟自新（另被告鄭竹晏因有前述之案件所
    宣告之刑尚未執行，且未履行賠償金額完畢，本院認不宜給
    予緩刑，附此敘明）。
四、公訴意旨另認被告林俊義於事實欄所示時、地，本應注意轉
    彎車應讓直行車先行，而依當時天候晴、夜間有照明，柏油
    路面乾燥無缺陷、無障礙物，視距良好等情，並無不能注意
    之情事，其竟未為前揭注意而貿然左轉，致與適沿長榮路對
    向行駛至該路與金華路口由被告（兼告訴人）鄭竹晏駕駛之
    前開自小客車發生碰撞，被告（兼告訴人）鄭竹晏因此受有
    頭部外傷、蜘蛛網膜下出血、顏面撕裂傷、左膝撕裂傷、左
    膝挫傷、右肩挫傷疑韌帶拉傷等傷害之事實，而認被告林俊
    義尚涉犯刑法第284條第2項前段之業務過失傷害罪嫌等語；
    經查：
  (一)按告訴經撤回者，應諭知不受理之判決，並得不經言詞辯論
    為之，刑事訴訟法第303條第3款、第307條分別定有明文。
  (二)查本件被告（兼告訴人）鄭竹晏告訴被告林俊義業務過失傷
    害案件，公訴意旨認係觸犯刑法第284條第2項前段之業務過
    失傷害罪，依同法第287條前段之規定，須告訴乃論。茲因
    被告林俊義與被告（兼告訴人）鄭竹晏業已於100年2月25日
    在本院成立調解，且由被告（兼告訴人）鄭竹晏具狀撤回對
    被告林俊義之告訴，此有本院100年度司南簡調字第132號調
    解筆錄、刑事撤回告訴狀各1份在卷可按（本院卷第24、25
    頁），然因公訴意旨認此部分犯行，與前開業務過失致人於
    死之犯行間，係一行為觸犯數罪名之想像競合犯，爰不另為
    不受理判決之諭知，附此敘明。
據上論斷，應依刑事訴訟法第299條第1項前段、第273條之1第1
項，刑法第185條之3、第276條第1項、第276條第2項、第62條前
段、第51條第5款、第41條第1項前段、第74條第1項第1款，道路
交通管理處罰條例第86條第1項，刑法施行法第1條之1，判決如
主文。
本案經檢察官吳坤城到庭執行職務。
中    華    民    國   100    年    3     月    31    日
                      交通法庭  法  官  黃聖涵
以上正本證明與原本無異。
如不服本判決應於收受本判決後10日內向本院提出上訴書狀，並
應敘述具體理由。如未敘述上訴理由者，應於上訴期間屆滿後20
日內向本院補提理由書狀（均須按他造當事人之人數附繕本）「
切勿逕送上級法院」。
                                書記官  吳揆滿
中    華    民    國   100    年    3     月    31    日
附錄本案論罪科刑法條全文：
中華民國刑法第185條之3
服用毒品、麻醉藥品、酒類或其他相類之物，不能安全駕駛動力
交通工具而駕駛者，處1年以下有期徒刑、拘役或科或併科15萬
元以下罰金。
中華民國刑法第276條
（過失致死罪）
因過失致人於死者，處2年以下有期徒刑、拘役或2千元以下罰金
。
從事業務之人，因業務上之過失犯前項之罪者，處5年以下有期
徒刑或拘役，得併科3千元以下罰金。